臺灣苗栗地方法院民事判決　　九十三年度訴字第一一五號
　　原　　　告　丑○○○○
　　法定代理人　Ｏ○○
　　訴訟代理人　彭巧君律師
　　被　　　告　Ｔ○○
　　　　　　　　　　　　　　六.
　　　　　　　　Ｑ○○
　　　　　　　　黃○○
　　　　　　　　Ｃ○○
　　　　　　　　Ｆ○○
　　　　　　　　戌○○
　　　　　　　　壬○○
　　　　　　　　Ｙ○○
　　　　　　　　Ｒ○○
　　　　　　　　Ｘ○○
　　　　　　　　Ｗ○○
　　　　　　　　Ｓ○○
　 兼右一人
　 法定代理人　 酉○
　　　　　　　　Ｕ○○
　　　　　　　　午○○
　　　　　　　　寅○○○
　　　　　　　　Ｖ○
　　　　　　　　Ｐ○○
　　　　　　　　Ｈ○○
　　　　　　　　Ｎ○○
　　　　　　　　Ｋ○○
　　　　　　　　Ｊ○○
　　　　　　　　Ｉ○○
　　　　　　　　Ｌ○○
　　兼右四人共同
　　訴訟代理人　Ｍ○○
　　被　　　告　癸○○
　　　　　　　　未○○○
　　　　　　　　己○○
　　　　　　　　子○○○
　　　　　　　　庚○
　　　　　　　　乙○○
　　　　　　　　丁○
　　　　　　　　申○○○
　　　　　　　　Ｂ○○
　　　　　　　　Ｅ○○
　　　　　　　　宇○○
　 兼右二人
　 法定代理人　 宙○○○
　　　　　　　　地○○
　　　　　　　　Ａ○○
　　　　　　　　玄○○
　　　　　　　　Ｄ○○
　　　　　　　　天○○
　　　　　　　　Ｇ○○
　　　　　　　　巳○○
　　　　　　　　亥○○
　　　　　　　　Ｚ○○
　　　　　　　　　　　　　　樓.
　　　　　　　　ａ○○
　　　　　　　　　　　　　　三.
　　　　　　　　ｂ○○
　　　　　　　　　　　　　　號.
　　　　　　　　甲○○
　　　　　　　　王晴之
　　　　　　　　戊○○
　　　　　　　　丙○○
　　右四人共同
　　訴訟代理人　辛○○
　　被　　　告　辰○○○
　　訴訟代理人　卯○○
上開當事人間請求塗銷地上權登記等事件，本院於民國九十三年
十二月二十八日言詞辯論終結，判決如下：
    主    文
被告等應就其被繼承人林江柔於原告所有坐落苗栗縣苑裡鎮○○
段一○七○地號土地上所設定苗栗縣通宵地政事務所民國三十九
年苑裡字第三二○號收件之地上權，辦理繼承登記。
被告等應將前項地上權登記予以塗銷。
訴訟費用由被告連帶負擔。
    事    實
甲、原告方面：
一、聲明：
  (一)被告等應就被繼承人林江柔於坐落苗栗縣苑裡鎮○○段一○
    七○地號土地所設定苗栗縣通宵地政事務所民國三十九年苑
    裡字第三二○號收件之地上權（以下簡稱為系爭地上權）辦
    理繼承登記。
  (二)被告等應將系爭地上權登記予以塗銷。
二、陳述：
    坐落苗栗縣苑裡鎮○○段一○七○地號土地（以下簡稱系爭
    土地）為原告所有，而被告等之被繼承人林江柔為建築房屋
    之目的，於三十九年四月二十二日設定系爭地上權。林江柔
    前曾於系爭土地上建築房屋
    至台中縣大甲鎮○○路七十三號，直至四十八年七月二十一
    日死亡止。系爭土地上之原有房屋早已傾倒無存多年，而原
    告於八十六年間受讓系爭土地時，系爭土地上並無供人居住
    之房屋或工作物存在，故林江柔當初設定系爭地上權之目的
    業已消滅，系爭地上權之存續期間應已屆至。為維持系爭土
    地之最大經濟效用，依法向原地上權人林江柔之繼承人為終
    止系爭地上權之意思表示，本於所有權排除侵害之法律關係
    ，請求被告等辦理繼承登記後，塗銷系爭地上權。
三、證據：提出系爭土地登記謄本、土地登記手抄本、原告寺廟
    登記證、變動登記表、年歲對照表各一件，林江柔、吳貓鼻
    、林寶、陳鎚、吳傳、吳元、鄭吳罔、鄭姜、李金、林元春
    、陳林梨、陳金福等人之除戶謄本、林江柔繼承系統表及其
    繼承人之
乙、被告方面：
壹、被告黃○○、Ｃ○○、Ｆ○○、戌○○、Ｒ○○、Ｘ○○、
    Ｕ○○、寅○○○、、酉○未、Ｑ○○、Ｖ○、Ｍ○○、Ｋ
    ○○、Ｊ○○、Ｉ○○、Ｌ○○、癸○○、Ａ○○、地○○
    均未於最後言詞辯論期日到場，據其等以前到場所為陳述略
    稱：對本案不清楚，對原告請求塗銷系爭地上權登記無意見
    。
貳、被告Ｔ○○、Ｐ○○、Ｈ○○、天○○未於最後言詞辯論期
    日到場，據其等以前到場所為陳述略稱：對本案不清楚，請
    依法判決。
參、被告Ｇ○○未於最後言詞辯論期日到場，據其以前到場所為
    陳述略稱：駁回原告之訴。
肆、被告辰○○○未於最後言詞辯論期日到場，據其以前到場所
    為陳述略稱：要塗銷可以，但希望原告補償。
伍、被告壬○○、Ｙ○○、Ｗ○○、午○○、Ｎ○○、未○○○
    、己○○、子○○○、庚○、乙○○、丁○、申○○○、宙
    ○○○、Ｂ○○、Ｅ○○、宇○○、玄○○、Ｄ○○、巳○○、亥○○、Ｚ○○、ａ○○、ｂ○○、甲○○、王晴之、
    戊○○、丙○○未於言詞辯期日到場，亦未提出書狀作何聲
    明或陳述。
    理    由
一、本件被告等均未於最後言詞辯論期日到場，核均無民事訴訟
    法第三百八十六條各款所列情形，爰依原告聲請，由其一造
    辯論而為判決。
二、原告主張系爭土地為其所有，系爭土地上於三十九年四月二
    十二日設定有權利人為林江柔、存續期間為無期限、權利範
    圍壹部貳零坪、無地租之系爭地上權，其他登記事項之備註
    欄有「建築房屋」之記載，系爭土地上之原有建物均已傾倒
    無存，而原地上權人林江柔原本於系爭土地上
    於三十三年間轉籍至台中縣大甲鎮至四十八年七月二十一日
    死亡，且被告等均為林江柔之繼承人之事實，業據原告提出
    出系爭土地登記謄本、土地登記手抄本、林江柔、吳貓鼻、
    林寶、陳鎚、吳傳、吳元、鄭吳罔、鄭姜、李金、林元春、
    陳林梨、陳金福等人之除戶謄本、林江柔繼承系統表及其繼
    承人之
    所不爭執，而被告壬○○、Ｙ○○、Ｗ○○、午○○、Ｎ○○、未○○○、己○○、子○○○、庚○、乙○○、丁○、
    申○○○、宙○○○、Ｂ○○、Ｅ○○、宇○○、玄○○、
    Ｄ○○、巳○○、亥○○、ａ○○、ｂ○○、甲○○、王晴
    之、戊○○、丙○○經合法通知，均未於言詞辯論期日到場
    ，亦未提出書狀作何聲明或陳述加以爭執，自堪信原告之前
    開主張為真實。
三、按地上權者，係以在他人土地上有建築物或其他工作物或竹
    林為目的，而使用土地之權，其標的物為土地，固不因工作
    物或竹林之滅失而消滅（參見民法第八百四十一條），惟仍
    應依當事人約定之期間，為地上權之存續期間，地上權於期
    間屆滿時消滅，若當事人未約定存續期間者，依民法第八百
    三十四條第一項僅規定，除當地另有習慣者外，地上權人得
    隨時拋棄其權利，惟就土地所有人可否終止地上權，則未有
    明文。惟按地上權未定存續期限者，正足以表示當事人不願
    受期限拘束之意，本諸未定存續期限之法律關係，當事人得
    隨時終止之原則，原則上土地所有人與地上權人應得隨時終
    止之，但有支付地租之地上權，地上權人之終止，應受民法
    第八百三十五條規定之限制。至土地所有人之終止權，則應
    受地上權使用目的之限制。詳言之，在以有建築物為目的之
    地上權，基於對地上權人之保護，不宜較基地承租人為薄之
    理由，縱難解為應受土地法第一百零三條之適用，然亦應解
    為定有至建築不堪使用時為止之期限。蓋以有建築物為目的
    而設定之地上權，非有相當期限不能達其目的，此際當事人
    雖未表明地上權之期限，但依地上權設定之目的，探求當事
    人真意，自應作上述解釋（參照謝在全大法官所著之民法物
    權上冊第四百三十八頁）。又當事人真意，應以過去事實及
    其他證據資料為斷定之標準，不得擅自臆測、推論。
四、查，依卷附系爭土地登記簿謄本及手抄本他項權利部有關系
    爭地上權存續期間之記載固為無期限，惟斟酌其他登記事項
    之備註欄記明「建築房屋」，而系爭地上權為林江柔於三十
    九年間完成本件地上權登記，並於系爭土地上建築房屋
    權係以建築使用房屋為目的。而兩造均不爭執當初設定地上
    權之房屋已傾倒不存在，現系爭土地上並無任何房屋或工作
    物，被告等均不清楚有系爭土地之存在，且並未使用收益，
    綜上，應認當事人之真意係以系爭房屋之存續期間作為地上
    權使用期間，而系爭地上權之目的已完成，揆諸上開說明，
    原告自得隨時終止系爭之地上權。
五、從而，本件地上權契約既經原告合法終止，原告請求被告等
    就其被繼承人林江柔在系爭土地設定之系爭地上權登記辦理
    繼承登記後，再予以塗銷系爭地上權登記，為有理由，應予
    准許。
六、據上論結，原告之訴為有理由，依民事訴訟法第三百八十五
    條第一項前段、第八十五條第二項，判決如主文。
中　　華　　民　　國　　93　　年　　12　　月　　31　　日
                              民事庭法　　　官    沈佳宜
正本係照原本作成
如對本判決上訴，須於判決送達後廿日內向本院提出上訴狀
中　　華　　民　　國　　94　　年　　1 　　月　　4 　　日
                                    法院書記官    李惠雯
